# 咨询陈老师：增资扩股需要对被处置子公司净资产进行评估吗？

提问人：yanyao5606 时间：2011-12-02 19:09:22
陈老师，您好！ 实务中碰到这么一件事情：B公司（需要编制合并报表）为A公司的母公司，且对A全资控股；C公司为B公司的母公司，对B全资控股，D公司为C公司全资子公司，与B公司与A公司无任何股权关系。 目前拟这样操作：D公司对A公司增资，增资后D对A股权比例为99%，B对A持股比例变为1%，且通过协议约定B公司仍保留对A公司控制权。
我个人的理解是上述操作，实质为不丧失控制权情况下处置子公司股权，会计处理如下： 1 、A公司： Dr：现金 Cr：实收资本 2 、B公司：不做会计处理，仅登记备案； 3 、B公司合并层面： Dr：实收资本 Cr：长投 少数股东权益 我想咨询下： （ 1 ）
此时处置股权收到的对价（增资款）等于处置长投相对应享有子公司净资产（不产生差额），而D公司为B公司关联方，上述操作是否需要对A公司净资产进行评估？ （ 2 ）假如是独立第三方对A公司进行增资，同样约定B公司不丧失对A公司的控制权，这种情况需要对A公司净资产进行评估吗？ 还请陈老师解惑，谢谢！

回答人：chenyiwei
回复 yanyao5606 的帖子
由于本案例中的ABD最终均由C享有全部权益，所以我理解不属于根据《企业国有资产评估管理暂行办法》（国务院国资委令第 12 号）第六条规定必须进行资产评估的情形。如果独立第三方入股，尤其是当独立第三方为非国有股东时，根据该条规定，应对相关国有资产进行评估。

提问人：yanyao5606 时间：2011-12-02 20:40:40
谢谢陈老师的回答。 其实也就是说，只要不涉及国有资产，那么不管是哪种形式的增资扩股，都不需要对子公司净资产进行评估。

回答人：chenyiwei
不能过于绝对。如果涉及上市公司、外资等特殊情况，很多情况下还是要评估的。而且，即使是其他情况，股东也可自愿选择进行评估；在非同一控制下合并或者权益法核算中，评估结果是会计处理的重要依据。